臺灣高等法院民事判決　　　　　　　　 94年度家上字第257號
上　 訴　 人　乙○○
被　上 訴 人　甲○○（原名郭力誠）
兼法定代理人　丙○○
當事人間確認親子關係不存在事件，上訴人對於中華民國94年8
月17日臺灣臺北地方法院94年度親字第43號第一審判決提起上訴
，本院於94年12月6日言詞辯論終結，判決如下：
    主      文
原判決廢棄。
確認被上訴人甲○○ (原名郭力誠，民國86年6月29日出生，身
分證統一編號：Ｚ000000000)與上訴人間親子關係不存在。
第一、二審訴訟費用由被上訴人負擔。
    事實及理由
一、上訴人起訴主張：伊與被上訴人丙○○ (下稱丙○○) 於民
    國86年6月16日結婚，丙○○於86年6月29日產下被上訴人甲
    ○○ (下稱甲○○ )，伊誤以為甲○○係丙○○自其受胎所
    生，而將甲○○登記為伊所生之子；嗣前往國立台灣大學醫
    學院附設醫院 (下稱台大醫院) 進行ＤＮＡ血緣關係鑑定結
    果，始發現伊與甲○○並無父子血緣關係存在。又丙○○於
    婚後10多天即生下甲○○，從甲○○出生回溯第181 天起至
    第302 天之受胎期間，伊與丙○○尚未結婚，無正式婚姻關
    係，甲○○自不能依民法第1063條規定而推定為婚生子女。
    再者，伊係依民事訴訟法第247 條規定提起一般確認之訴，
    並非民法第1063條第2項之否認子女之訴，亦無1年除斥期間
    規定之適用，爰依民事訴訟法第247 條規定提起本件訴訟，
    求為命確認甲○○與上訴人間親子關係不存在之判決。
二、被上訴人則於本院到場陳稱：對於上訴人之主張沒有意見，
    同意上訴人之請求等語。
三、原審為上訴人敗訴之判決，上訴人不服，提起上訴，其上訴
    聲明：(一)原判決廢棄。(二)確認甲○○與上訴人間親子關係不
    存在。
四、按妻之受胎，係在婚姻關係存續中者，推定其所生子女為婚
    生子女。前項推定，如夫妻之一方能證明妻非自夫受胎者，
    得提起否認之訴；但應於知悉子女出生之日起，一年內為之
    。又按從子女出生日回溯第一百八十一日起至第三百零二日
    止為受胎期間，民法第1063條、第1062條第1 項分別定有明
    文。查本件上訴人與丙○○於86年6 月16日結婚，而丙○○
    所生之子甲○○為86年6 月29日出生，此有結婚公證書、戶
    籍謄本在卷足稽（見原審卷第7頁、第8頁）；依甲○○出生
    之日回溯第181日起至第302日止之受胎期間，上訴人與丙○
    ○尚無婚姻關係存在，故甲○○依法即不受婚生推定，至為
    灼明。再按「須提起否認之訴否認其為婚生子女者，僅限於
    依民法第1062條及第1063條第1 項推定之婚生子女，此由規
    定否認子女訴訟之同法第1063條第2 項，明定否認對象係同
    條第1 項推定之婚生子女自明，故對不受上開推定之婚生子
    女否認其為婚生，例如妻之受胎非在婚姻關係存續中者，其
    所生子女即不受民法第1063條第2 項規定應提起否認之訴之
    限制，而得以一般確認親子關係不存在訴訟為之。至受推定
    之婚生子女，則無提起確認親子關係不存在之訴，以否認其
    為婚生之可言。」（最高法院91年台上字第1222號裁判要旨
    參照），可知不受婚生推定之子女，即得以一般確認親子關
    係不存在訴訟而否認婚生關係。甲○○既不受婚生推定，且
    上訴人主觀上對其與甲○○間之親子關係存否既有爭執，其
    法律上之地位即處於不安狀態，而該不安之狀態得依確認判
    決除去，為使血緣、身分關係明確及戶籍登記之正確，應認
    上訴人有即受確認判決之法律上之利益，得提起本件確認親
    子關係不存在之訴訟。
五、次查，兩造於89年6月21日在台大醫院接受DNA血緣關係鑑定
    ，結果顯示乙○○與郭力誠 (即甲○○) 兩人無父子血緣關
    係，且血緣鑑定報告書記載：「本系統之總排除能力（Prob
    ability of Exclusion）為0.999989」、「可排除血緣關係
    之DNA點位為FGA, D8S1179 D18S51, D5S818, D7S820, TH01
    ,D3S1358, 」、「結論：根據以上之分析結果，可以排除乙
    ○○與郭力誠（即甲○○）之血緣關係」等語，此有台大醫
    院診斷書及血緣鑑定報告書在卷可稽（見原審卷第10頁、第
    11頁），堪認上訴人主張其與甲○○間無親子血緣關係之情
    ，洵屬可採。
六、綜上所述，上訴人請求確認其與甲○○間親子關係不存在，
    為有理由，應予准許。原審為上訴人敗訴之判決，自有未洽
    。上訴意旨指摘原判決不當，求予廢棄改判，為有理由。爰
    由本院予以廢棄，改判如主文第2項所示。
七、本件為判決基礎之事證已臻明確，本院經逐一審酌兩造歷審
    所提其餘攻擊、防禦方法，均與前開論斷結果無礙，爰不再
    一一論述，併此敘明。
八、據上論結，本件上訴為有理由，依民事訴訟法第450 條、第
    78條、第85條第1項本文，判決如主文。
中　　華　　民　　國　　94　　年　　12　　月　　20　　日
                  民事第十一庭  審判長法　官  阮富枝
　　　　　　　　　　　      　　　　　法　官  陳財旺
　　　　　　　　　　　      　　　　　法　官  吳麗惠
正本係照原本作成。
被上訴人如不服本判決，應於收受送達後20日內向本院提出上訴
書狀，其未表明上訴理由者，應於提出上訴後20日內向本院補提
理由書狀（均須按他造當事人之人數附繕本）上訴時應提出委任
律師或具有律師資格之人之委任狀；委任有律師資格者，另應附
具律師資格證書及釋明委任人與受任人有民事訴訟法第466條之
一第一項但書或第二項（詳附註）所定關係之釋明文書影本。
中　　華　　民　　國　　94　　年　　12　　月　　21　　日
　　　　　　　　　　　　　　　　　　　書記官  陶美玲
附註：
民事訴訟法第四百六十六條之一（第一項、第二項）：
對於第二審判決上訴，上訴人應委任律師為訴訟代理人。但上訴
人或其他法定代理人具有律師資格者，不在此限。
上訴人之配偶、三親等內之血親、二親等內之姻親，或上訴人為
法人、中央或地方機關時，其所屬專任人員具有律師資格並經法
院認為適當者，亦得為第三審訴訟代理人。
